【裁判字號】    90,交易,130
【裁判日期】    900914
【裁判案由】    過失傷害
【裁判全文】
臺灣嘉義地方法院刑事判決                          九十年度交易字第一三號
    公  訴  人  臺灣嘉義地方法院檢察署檢察官
    被      告  乙○○
右列被告因過失傷害案件，經檢察官提起公訴（九十年度偵字第八二八號），本院判
決如左：
    主  文
柯秉鈞因過失傷害人，累犯，處有期徒刑伍月，如易科罰金，以佰元折算壹日。
    事  實
一、柯秉鈞曾於民國八十八年間犯傷害罪，經本院判處有期徒刑四月，經臺灣高等法
    院臺南分院駁回上訴確定，於八十九年七月三日執行完畢，竟仍不知悔改，明知
    自己並未領有自小客車汽車駕駛執照，竟於八十九年九月十七日上午六時許，駕
    駛車牌號碼Ｙ６－七五一一號自用小客車，沿嘉義市○○路由西向東方向行駛，
    於行經民族路四二四號前市區道路之際，本應注意車輛行駛時，駕駛人應注意車
    前狀況，隨時採取必要安全措施；及行車速度，在該市區道路，時速不得超過四
    十公里，而依當時情形，又無不能注意之情事，竟疏未注意車前狀況，並貿然以
    時速六、七十公里之速度前進，以致煞車不及撞及前方同方向由甲○○騎乘之腳
    踏車，甲○○因而人車倒地，受有右側肱骨頭骨折、頭部擦傷之傷害。乙○○於
    肇事後，於犯罪偵查機關發覺其為犯罪嫌疑人前，向該管員警承認肇事自首而接
    受裁判。
二、案經被害人甲○○訴由嘉義市警察局第二分局報告臺灣嘉義地方法院檢察署檢察
    官偵查起訴。
    理  由
一、右揭犯罪事實，業據被告柯秉鈞坦承不諱，復經告訴人甲○○於警訊、偵審中指
    訴甚詳，並有現場道路交通事故調查報告表、現場照片十八幀在卷可稽。而告訴
    人確因本件車禍受有右側肱骨頭骨折、頭部擦傷之傷害，此有財團法人聖馬爾定
    醫院診斷證明書一份在卷可查（警訊卷第五頁）。依卷附現場資料及照片參互以
    觀，被告之汽車前方玻璃左側毀損，汽車右前車頭有脫漆損壞痕跡，告訴人所騎
    腳踏車左後側鐵桿彎曲變形，參以被告於警訊及審理時自陳當時時速約六、七十
    公里（警訊第一頁反面、審判卷第四四頁），足認被告駕駛汽車自後撞及告訴人
    所騎腳踏車。告訴人受前開傷害，應為本件被告過失行為直接所致甚明。
二、按行車速度，應依標誌或標線之規定；又汽車行駛時，駕駛人應注意車前狀況，
    並隨時採取必要之安全措施；道路交通安全規則第九十三條第一項、第九十四條
    第三項定有明文。被告駕車自應注意上述規定，且依其當時天侯晴、晨間光線、
    市區○道、有快慢車道、柏油路面、乾燥無缺陷、無障礙物、視距良好、速限四
    十公里，並無不能注意之情形，竟疏於注意貿然注意車前狀況、並超速行駛，以
    致肇事，致告訴人受有前開事實所欄載之傷害，被告對本件車禍之發生，顯有過
    失，是被告之過失行為與告訴人受傷結果間顯具有相當因果關係。本件事證明確
    ，被告過失傷害犯行洵堪認定。
三、核被告所為，係犯刑法第二百八十四條第一項前段之過失傷害罪。查被告曾於八
    十八年間犯傷害罪，經本院判處有期徒刑四月，經臺灣高等法院臺南分院駁回上
    訴確定，於八十九年七月三日執行完畢，此有臺灣嘉義地方法院檢察署刑案資料
    查註紀錄表、臺灣高等法院被告全國前案紀錄表各一份附卷可稽，被告於五年內
    再犯有期徒刑以上之本罪，為累犯，應依刑法第四十七條之規定加重其刑；又汽
    車駕駛人無照駕車因而致人死亡，應負刑事責任者，加重其刑至二分之一，為道
    路交通管理處罰條例第八十六條第一項所明定，被告於肇事時未領有汽車駕駛執
    照，業經被告供明在卷，被告未領有汽車駕駛執照而駕車肇事，致人成傷，觸犯
    過失傷害罪，應依道路交通管理處罰條例第八十六條第一項規定，遞加重其刑。
    又被告犯罪後，該管公務員發覺前，即向嘉義市警察局第二分局興中派出所警員
    自首，並接受裁判，有嘉義市警察局第二分局興中派出所警員鄭介本製作之附件
    一份在卷足憑，應依刑法第六十二條前段之規定，減輕其刑。前揭刑罰加重、減
    輕事由，先加後減之。爰審酌被告過失之程度、過失行為對告訴人所生之傷害、
    被告素行、惟肇事後尚未與被害人和解等一切情狀，量處如主文所示之刑。又被
    告行為後，刑法第四十一條業於九十年一月十日修正公布，同年月十二日生效，
    舊法規定犯最重本刑三年以下有期徒刑以下之刑之罪，而受六個月以下有期徒刑
    或拘役之宣告，因身體、教育、職業、家庭之關係或其他正當事由，執行顯有困
    難者，得易科罰金，修正後刑法第四十一條第一項規定，凡犯最重本刑五年以下
    有期徒刑以下之刑之罪，而受六個月以下有期徒刑或拘役之宣告，均得易科罰金
    ，比較新舊法之規定，雖被告本案犯行本即得易科罰金，惟關於易科罰金之依據
    既已修正，自應依刑法第二條第一項前段規定，適用裁判時之新法，併予宣告易
    科罰金之折算標準。
據上論斷，應依刑事訴訟法第二百九十九條第一項前段，道路交通管理處罰條例第八
十六條第一項，刑法第二條第一項前段、第二百八十四條第一項前段、第四十七條、
第六十二條前段、第四十一條第一項前段，罰金罰鍰提高標準條例第一條前段、第二
條，判決如主文。
本案經檢察官陳連發到庭執行職務。
中      華      民      國    九十      年      九      月     十四     日
                                      臺灣嘉義地方法院刑事第三庭
                                          法  官  蔡  廷  宜
右正本證明與原本無異。
如不服本判決，應於判決送達後十日內，向本院提出上訴狀。
中      華      民      國    九十      年      九      月     十四     日
                                          書記官  尹  玉  琪
附錄法條：
刑法第二百八十四條第一項
因過失傷害人者，處六月以下有期徒刑、拘役或五百元以下罰金。致重傷者，處一年
以下有期徒刑、拘役或五百元以下罰金。


司法院資訊處製作；財團法人民間司法改革基金會備份。
